【裁判字號】    98,台上,6912
【裁判日期】    981119
【裁判案由】    遺棄致人於死等罪
【裁判全文】
最高法院刑事判決            九十八年度台上字第六九一二號
上  訴  人  台灣高等法院檢察署檢察官
被      告  甲○○
選任辯護人  呂傳勝律師
被      告  乙○○
上列上訴人因被告等遺棄致人於死等罪案件，不服台灣高等法院
中華民國九十六年七月四日第二審判決（九十六年度上訴字第一
五七０號，起訴案號：台灣桃園地方法院檢察署九十三年度偵字
第一六三０二號），提起上訴，本院判決如下：
    主  文
上訴駁回。
    理  由
一、關於甲○○被訴遺棄致人於死及乙○○部分：
按刑事訴訟法第三百七十七條規定：上訴於第三審法院，非以判
決違背法令為理由，不得為之；是提起第三審上訴，應以原判決
違背法令為理由，係屬法定要件。如果上訴理由書狀並未依據卷
內訴訟資料具體指摘原判決不適用何種法則或如何適用不當，或
所指摘原判決違法情事，顯與法律規定得為第三審上訴理由之違
法情形不相適合時，均應認其上訴為違背法律上之程式，予以駁
回。又證據之取捨與其證明力之判斷，以及事實有無之認定，屬
事實審法院之職權，苟其取捨證據與判斷證據證明力並不違背經
驗法則及論理法則，即不容任意指為違背法令，而執為第三審適
法之上訴理由。原判決以公訴意旨略稱：被告甲○○於民國九十
三年七月十八日上午二時許，聯絡被害人姚瀚博找來蔡宜蒨、蔡
宜臻一同前往桃園縣桃園市○○○路「新浪潮舞廳」，為姚瀚博
慶生，甲○○明知交付第二級毒品「MDMA」及Ｋ他命予姚瀚博施
用（甲○○此部分業經判處幫助施用第二級毒品罪刑確定），使
姚瀚博於施用後意識不清，身體並呈現出手亂抓東西、發抖、冒
汗等現象，陷於無自救能力，若不即時送醫救治恐有生命危險，
對姚瀚博本有救助義務，竟因心虛轉身離去，棄姚瀚博於不顧。
蔡宜蒨、蔡宜臻見姚瀚博身陷生命危險，乃央請現場工作人員抬
送姚瀚博至上開舞廳櫃檯處，被告乙○○係該舞廳之現場負責人
，見狀亦趨前查看，詎其明知姚瀚博係前來消費之顧客，依契約
場所經營者應給予其生存必要之扶助，竟阻攔蔡宜蒨以行動電話
撥打一一九求救，揚稱：「打什麼一一九，這種情形常見，灌牛
奶就好。」等語。蔡宜蒨遂在旁以牛奶灌食，乙○○並囑咐現場
工作人員將姚瀚博抬送至一樓處，而置之不理，棄姚瀚博於不顧
，致姚瀚博因施用搖頭丸及Ｋ他命等多重濫用藥物中毒引發中毒
性休克，終不及送醫死亡。因認甲○○、乙○○二人涉犯刑法第
二百九十四條第二項之遺棄致人於死罪嫌。經審理結果以其二人
被訴此部分犯罪尚屬不能證明，而維持第一審諭知乙○○及甲○
○被訴遺棄致人於死均無罪部分之判決，駁回檢察官在第二審關
於此部分之上訴。已敘明其證據取捨及認定之理由，復敘明甲○
○於姚瀚博中毒休克時，亦跟隨在姚瀚博身邊，並非完全未予置
理。蔡宜蒨既為姚瀚博之女友，相較於甲○○，其等之關係應更
親密，蔡宜蒨當時既決定自己處理先不叫救護車，其後又前往超
商買牛奶回來灌食，試圖為姚瀚博減輕毒性，而乙○○先前亦不
知姚瀚博所施用之毒品及數量，衡情甲○○、乙○○雖均未執意
叫救護車將姚瀚博送醫，縱或有輕忽低估該毒性之情況，尚難認
其二人之消極不作為有遺棄之故意，難以遺棄致人於死罪相繩之
心證理由。經核與卷內資料尚無不符，所為之證據調查、取捨及
對證據證明力之判斷，並無違背經驗法則及論理法則之情形。檢
察官上訴意旨未依卷內資料為原判決具體違背法令之指摘，復未
指出究竟有何具體足資證明被告二人有此部分犯行之積極證據，
原審未依法調查審酌，徒以(一)、原判決疏未論及死者（姚瀚博）
被送往一樓後，被告等之消極遺棄行為是否構成遺棄致人於死罪
，尚嫌理由不備。又乙○○對死者既有保護義務，並不因蔡宜蒨
為姚瀚博之女友，而減輕其對死者之保護義務，尤其蔡宜蒨、蔡
宜臻當時僅係十六歲、十四歲之少年，處理緊急事故之智能未臻
成熟，縱在姚瀚博身邊扶助，姚瀚博之生命危險不因而解除，乙
○○為場所負責人，竟棄置不顧，顯違反其應有之救助義務，從
而原判決認被告二人此部分犯罪不能證明，即有適用法則不當之
違誤。(二)、蔡宜蒨於檢察官偵查時證稱：「乙○○是姚瀚博被抬
到櫃檯時才來看發生什麼事，我拿手機打一一九時，乙○○很兇
，說這種事常見，打什麼一一九，灌牛奶就好。乙○○有叫一個
人幫我，後來他還叫人把姚瀚博抬下去，抬到一樓，他們人就走
了，我才打一一九」等語。原判決卻謂「倘乙○○確有壓下蔡宜
蒨阻止其撥打一一九之行為，則蔡宜蒨、蔡宜臻就姚瀚博未能及
時送醫之重要關鍵事實，豈會在警詢及檢察官偵訊時未提及隻字
片語？」顯與卷內資料不符，而有違背論理法則及判決理由矛盾
之違誤。(三)、依甲○○與姚瀚博之手機通聯紀錄勾稽比對，案發
當日第一通撥通一一九之通話時間在上午五時三十三分三十六秒
，與蔡宜蒨當日購買牛奶之發票上記載上午五時十二分，相差二
十一分鐘，與打通甲○○手機之最後一通電話之時間係當日上午
五時三十八分十五秒相差不到五分鐘，究竟在九樓或一樓打通一
一九電話，尚有待釐清。又是否可能於五分鐘之內將姚瀚博由九
樓抬至一樓之樓梯間外面，亦有可疑。原判決未對購買牛奶之全
家便利商店離新浪潮舞廳之距離，及以當時蔡宜蒨走路之速度，
來回需耗費多少時間加以勾稽調查予以判斷，逕以臆測方法認定
蔡宜蒨撥打該通一一九電話係在九樓之新浪潮舞廳，有應調查之
證據未予調查之違法等語。僅就原審證據調查及對證據證明力判
斷等職權之適法行使，或對原判決已論斷明白之事項，仍執前詞
泛指原判決違背法令，並就與事實認定及判決結果無影響之部分
枝節問題，為單純事實之質疑，均非具體指摘之合法上訴第三審
理由。應認檢察官關於此部分之上訴違背法律上之程式，予以駁
回。
二、關於甲○○被訴過失致人於死部分：
按刑事訴訟法第三百七十六條所列各罪之案件，經第二審判決者
，不得上訴於第三審法院，法有明文。原判決維持第一審諭知甲
○○被訴過失致人於死部分之判決，駁回檢察官在第二審關於該
部分之上訴，核屬刑事訴訟法第三百七十六條第一款之案件，依
上開說明，既經第二審判決，自不得上訴於第三審法院，檢察官
猶對此部分一併提起上訴，顯為法所不許，應併予駁回。
據上論結，應依刑事訴訟法第三百九十五條前段，判決如主文。
中    華    民    國  九十八  年   十一   月   十九   日
                      最高法院刑事第八庭
                          審判長法官  洪  文  章
                                法官  王  居  財
                                法官  郭  毓  洲
                                法官  黃  梅  月
                                法官  邱  同  印
      本件正本證明與原本無異
                                      書  記  官
中    華    民    國  九十八  年   十一   月  二十四  日
                                                      V


司法院資訊處製作；財團法人民間司法改革基金會備份。
